臺灣高等法院民事裁定
109年度抗字第1444號
抗  告  人  林永雄

上列抗告人因與相對人李淑貞間請求塗銷所有權移轉登記事件，
聲請許可訴訟繫屬事實登記，對於中華民國109年9月23日臺灣新
北地方法院109年度訴聲字第28號裁定提起抗告，本院裁定如下
： 
    主  文
抗告駁回。
抗告費用由抗告人負擔。
    理  由
一、本件抗告人主張：伊係以兩造間之買賣債權行為及物權行為
    係通謀虛偽所為意思表示無效，而起訴請求相對人回復原狀
    塗銷所有權移轉登記；伊係基於所有權之物權關係，而非債
    權之移轉登記關係，依民事訴訟法第254條第5項規定，聲請
    許可為訴訟繫屬事實之登記（按抗告人之書狀記載聲請發給
    起訴證明，核其真意為聲請裁定許可為訴訟繫屬事實之登記
    ），原法院裁定駁回伊之聲請有誤，爰聲明廢棄原裁定，請
    准發給起訴證明云云。
二、按依民國106年6月14日修正民事訴訟法第254條第5項規定，
    訴訟標的基於物權關係，且其權利或標的物之取得、設定、
    喪失或變更，依法應登記者，於事實審言詞辯論終結前，原
    告得聲請受訴法院以裁定許可為訴訟繫屬事實之登記。其修
    正理由，旨在藉由將訴訟繫屬事實予以登記之公示方法，使
    第三人知悉訟爭情事，俾阻其因信賴登記而善意取得，及避
    免確定判決效力所及之第三人受不測之損害；得聲請發給已
    起訴證明之當事人，係原告；其訴訟標的宜限於基於物權關
    係者，以免過度影響被告及第三人之權益；辦理訴訟繫屬事
    實登記之標的，除為訴訟標的之權利外，或有需就其請求標
    的物為登記之情形。　　
三、本件抗告人對相對人向原法院以109年度重訴字第390號起訴
    請求塗銷所有權移轉登記（下稱本案訴訟），觀諸抗告人起
    訴狀所載，抗告人係主張坐落新北市○○區○○段0000地號土地
    面積3,055平方公尺所有權應有部分10000分之292（下稱系
    爭土地）為其所有，伊前因與他人有財務糾紛，為免遭人追
    討，乃與相對人通謀而為虛偽意思表示，將系爭土地以買賣
    為原因於85年5月20日辦理所有權移轉登記為相對人所有；
    上開買賣之債權契約及移轉登記之物權行為依民法第87條第
    1項前段規定均屬無效，乃依民法第113條規定請求回復原狀
    ，塗銷系爭土地之所有權移轉登記等語，有民事起訴狀可參
    （見本卷17-18頁），經核其本案訴訟之訴訟標的係基於債
    權關係，並非基於物權關係而為請求。抗告人本案訴訟所請
    求塗銷之系爭土地所有權移轉登記，僅係抗告人本案訴訟請
    求之標的物，尚非抗告人本案訴訟之訴訟標的；而債權之取
    得、設定、喪失或變更並非依法應為登記，抗告人聲請就系
    爭土地許可為訴訟繫屬之登記，核與前開規定之要件不符，
    尚難准許。原裁定駁回抗告人之聲請，並無不合，抗告意旨
    指摘原裁定不當，聲明廢棄，為無理由。　　
四、據上論結，本件抗告為無理由，爰裁定如主文。
中　　華　　民　　國　　109 　年　　12　　月　　28　　日
                  民事第二十庭  
                        審判長法  官  周祖民
                              法  官  林玉蕙
                              法  官  鄭威莉
正本係照原本作成。
本裁定除以適用法規顯有錯誤為理由外，不得再抗告。如提起再
抗告，應於收受送達後10日內委任律師為代理人向本院提出再抗
告狀。並繳納再抗告費新臺幣１千元。
中　　華　　民　　國　　109 　年　　12　　月　　28　　日
　　　　　　　　　　　　　    書記官  楊璧華